臺灣高等法院臺中分院刑事判決　　　　100年度上訴字第880號
上　訴　人
即　被　告　李瑞秋
選任辯護人　徐正安律師
上列上訴人因毒品危害防制條例案件，不服臺灣苗栗地方法院99
年度訴字第844號中華民國100年1月27日第一審判決(起訴案號：
臺灣苗栗地方法院檢察署99年度偵字第5204號、99年度毒偵字第
1600號)，提起上訴，本院判決如下：
    主  文
上訴駁回。
李瑞秋緩刑伍年，緩刑期間付保護管束。
    犯罪事實
一、李瑞秋曾於民國(下同)89年間，因施用第二級毒品案件，經
    臺灣桃園地方法院以89年度毒聲字第6473號裁定送觀察、勒
    戒後，認無繼續施用毒品傾向，於90年1月20日執行完畢釋
    放，並經臺灣桃園地方法院檢察署檢察官以90年度毒偵緝字
    第20號為不起訴處分確定。又於前開觀察、勒戒執行完畢釋
    放後之5年內，於92年間，因施用第二級毒品案件，再經臺
    灣新竹地方法院以92年度毒聲字第389號裁定送觀察、勒戒
    後，認無繼續施用毒品傾向，於92年10月20日執行完畢釋放
    ，並經臺灣新竹地方法院檢察署檢察官以92年度毒偵緝字第
    101號為不起訴處分確定。復基於施用第二級毒品甲基安非
    他命之犯意，於99年9月17日某時，在苗栗縣頭份鎮民生里1
    鄰新屋家135號住處，以將甲基安非他命置於吸食器內燒烤
    燃燒煙霧之方式，施用第二級毒品甲基安非他命1次。
二、李瑞秋明知甲基安非他命係毒品危害防制條例第2條第2項第
    2款所列管之第二級毒品，不得非法持有、販賣。緣吳宗樺
    (涉犯施用、持有第二級毒品甲基安非他命部分，由原審以
    99年度訴字第844號、100年度訴字第52號各判處有期徒刑7
    月、5月，定應執行刑有期徒刑10月確定)欲購買第二級毒品
    甲基安非他命，於99年9月9日下午14時10分45秒、同日14時
    23分52秒，2次以其持用之門號0000000000號行動電話撥打
    廖仁德所持用非其所有之門號0000000000號行動電話，詢問
    購買毒品事宜，詎廖仁德竟基於販賣第二級毒品甲基安非他
    命之犯意(廖仁德販賣第二級毒品部分，業經原審判處有期
    徒刑3年6月確定)，與吳宗樺約定交易毒品之地點後，吳宗
    樺乃委請不知情之游志昇駕駛車號6800-WK號自用小客車搭
    載，於99年(起訴書誤載為96 年)9月9日18時20分左右，前
    往廖仁德位於苗栗縣頭份鎮民生里1鄰新屋家135號住處，廖
    仁德即以新臺幣(下同)42000元之價格，販賣甲基安非他命1
    包(驗前毛重37.73公克，驗後毛重33.83公克，純度約91%，
    驗前純質淨重約30.92公克、驗餘淨重32.5835公克)予吳宗
    樺，適廖仁德之女友李瑞秋在場，廖仁德便請李瑞秋至後面
    房間取出上開甲基安非他命1包，李瑞秋明知廖仁德欲販賣
    第二級毒品甲基安非他命予吳宗樺以謀利，竟基於幫助廖仁
    德販賣第二級毒品甲基安非他命之犯意，至後面房間取出上
    開甲基安非他命1包後先交予廖仁德，再由廖仁德交予吳宗
    樺，並向吳宗樺收取上開款項，吳宗樺與游志昇旋即駕車離
    開。
三、嗣於99年9月9日日18時30分左右，吳宗樺、游志昇因欲上廁
    所，乃將車輛停在苗栗縣頭份鎮民生里1鄰新屋家140號旁空
    地，經巡邏員警發現其等行跡可疑上前盤查，吳宗樺便將上
    開購得之甲基安非他命1包丟在地上，經警加以逮捕後，復
    自上開自用小客車上搜獲吳宗樺所有之甲基安非他命吸食器
    1組、甲基安非他命殘渣袋5個、吸管分裝杓1支、打火機1個
    等物。再經警於99年9月20日15時30分左右，持拘票及搜索
    票至上開李瑞秋住處拘提並搜索查獲。
四、案經臺灣苗栗地方法院檢察署檢察官指揮苗栗縣警察局頭份
    分局報請該署檢察官偵查起訴。
    理  由
壹、證據能力部分：
一、按被告以外之人於審判外之言詞或書面陳述，除法律有規定
    者外，不得作為證據。又被告以外之人於審判外之陳述，雖
    不符前4條之規定，而經當事人於審判程序同意作為證據，
    法院審酌該言詞陳述或書面陳述作成時之情況，認為適當者
    ，亦得為證據。當事人、代理人或辯護人於法院調查證據時
    ，知有第159條第1項不得為證據之情形，而未於言詞辯論終
    結前聲明異議者，視為有前項之同意，刑事訴訟法第159條
    第1項、第159條之5第1項、第2項分別定有明文。從而，刑
    事訴訟法第159條之5規定之傳聞例外，乃基於當事人進行主
    義中之處分主義，藉由當事人等「同意」之此一處分訴訟行
    為與法院之介入審查其適當性要件，將原不得為證據之傳聞
    證據，賦予其證據能力。本乎程序之明確性，其第1項「經
    當事人於審判程序同意作為證據」者，當係指當事人意思表
    示無瑕疵可指之明示同意而言，以別於第2項之當事人等「
    知而不為異議」之默示擬制同意。當事人已明示同意作為證
    據之傳聞證據，並經法院審查其具備適當性之要件者，若已
    就該證據實施調查程序，即無許當事人再行撤回同意之理，
    以維訴訟程序安定性、確實性之要求。此一同意之效力，既
    因當事人之積極行使處分權，並經法院認為適當且無許其撤
    回之情形，即告確定，其於再開辯論不論矣，即令上訴至第
    二審或判決經上級審法院撤銷發回更審，仍不失其效力(最
    高法院99年度臺上字第3425判決參照)。查本案認定事實所
    引用之卷證資料，除原已符同法第159條之1至第159條之4規
    定、及法律另有規定等傳聞法則例外規定，而得作為證據外
    ，其餘卷證資料，並無證據證明係公務員違背法定程序所取
    得，而檢察官、上訴人即被告(下稱被告)李瑞秋、辯護人於
    本院審理時，均同意作為證據，且本院審酌上揭陳述作成時
    之情況，並無違法取證之瑕疵，亦認以之作為證據為適當，
    是本件有關被告以外之人於審判外之言詞或書面陳述等供述
    證據，依上說明，自均得為證據，合先敘明。
二、刑事訴訟法第159條至第159條之5有關傳聞法則之規定，乃
    對於被告以外之人於審判外之言詞或書面陳述之供述證據所
    為規範，至非供述證據之物證，或以科學、機械之方式，對
    於當時狀況所為忠實且正確之記錄，性質上並非供述證據，
    均應無傳聞法則規定之適用，如該非供述證據非出於違法取
    得，並已依法踐行調查程序，即不能謂其無證據能力。本案
    以下所引用之非供述證據，並無證據證明有出於違法取得之
    情形，復經本院依法踐行調查程序，自均有證據能力。
貳、實體部分
一、上揭犯罪事實，迭據被告李瑞秋於警詢、偵查、原審及本院
    審理時均坦承不諱(見他字卷第25頁、56頁、第88至89頁、
    偵字第5204號卷第99頁、原審卷第5頁2、第89頁背面)，核
    與證人吳宗樺於警詢及偵訊中證述(見他字卷第45頁背面、
    偵字第5204號卷第31頁背面至32頁、第120頁)、證人游志昇
    於警詢及偵訊中證述(見他字卷第46頁背面至47頁、偵字第
    5204號卷第38、98頁)之情節相符，並經同案被告廖仁德於
    偵查中(見偵字第5204號卷第121頁)供述明確，且有中山醫
    學大學附設醫院檢驗科藥物檢測中心99年9月30日實驗編號
    第0000000號尿液檢驗報告(尿液編號：99C307)、苗栗縣警
    察局頭份分局毒品犯罪嫌疑人尿液採驗作業管制紀錄各1份(
    見偵字第5204號卷第137、138頁)、證人游志昇所畫現場圖1
    紙(見他字卷第50頁背面)、遠傳電信股份有限公司雙向通聯
    記錄查詢1份(見偵字第5204號卷第104至109頁)及現場照片
    10 張(偵字見第5204號卷第53、54頁共計8張、偵字第1362
    號卷第55頁上面2張)在卷可稽，此外並有白色結晶1包扣案
    可資佐證。扣案之白色結晶1包，經送請行政院衛生署草屯
    療養院鑑定結果，檢出甲基安非他命成分(驗餘淨重32.5835
    公克)、有該院99年10月14日草療鑑字第0991000023號鑑定
    書1紙附卷足憑(見偵字第1362號卷第83頁)，再經原審送內
    政部警政署刑事警察局鑑定結果，亦檢出甲基安非他命，驗
    前毛重37.73公克，驗後毛重33.83公克，純度約91%，驗前
    純質淨重約30.92公克，有該局99年12月30日刑鑑字第
    0990173208號鑑定書1紙在卷可查(見原審卷第97頁)，足認
    被告李瑞秋之自白與事實相符，堪以採信。再按販賣甲基安
    非他命係違法行為，非可公然為之，亦無公定價格，且容易
    分裝並增減份量，而每次買賣之價量，可能隨時依雙方關係
    深淺、資力、需求量及對行情認知、來源是否充裕、查緝是
    否嚴謹、購買者被查獲時供述購買對象之可能風險之評估等
    情形，而異其標準，非可一概而論，販賣之利得，除被告坦
    承犯行或價量俱臻明確外，委難察得實情，惟販賣之人從價
    差或量差中牟利之方式雖異，其意圖營利之販賣行為則同一
    ，加以我國對毒品之施用或販賣，查緝甚嚴，販賣毒品之刑
    度極重，苟非意圖販賣營利，一般人焉有可能甘冒重刑而販
    賣第二級毒品。本案雖因未能查知同案被告廖仁德販入毒品
    之成本，致無法查得其販賣之確實利潤為何，惟同案被告廖
    仁德與證人吳宗樺間並無特殊情誼或錢財共通關係，其若無
    藉此牟利之情，自無費心自甘承受重典，而觸犯販賣毒品罪
    之必要，益見同案被告廖仁德主觀上應具有營利之意圖甚明
    。從而，本件事證明確，被告李瑞秋幫助販賣第二級毒品之
    犯行堪予認定，應依法論科。
二、查毒品危害防制條例前於92年7月9日修正公布，並自93年1
    月9日施行，其中第20條(該條文嗣於98年5月20日修正公布
    增訂第4項之規定，至第20條第1項至第3項之條文內容則均
    未修正)、第23條將施用毒品之刑事處遇程序，區分為「初
    犯」及「5年內再犯」、「5年後再犯」。依其立法理由之說
    明：「初犯」，經觀察、勒戒或強制戒治後，應為不起訴處
    分或不付審理之裁定；經觀察、勒戒或強制戒治執行完畢釋
    放後，「5年內再犯」者，因其再犯率甚高，原實施之觀察
    、勒戒及強制戒治既已無法收其實效，爰依法追訴或裁定交
    付審理。至於經觀察、勒戒或強制戒治執行完畢釋放後，「
    5年後再犯」者，前所實施之觀察、勒戒或強制戒治已足以
    遮斷其施用毒品之毒癮，為期自新及協助其斷除毒癮，仍適
    用「初犯」規定，先經觀察、勒戒或強制戒治之程序。從而
    依修正後之規定，僅限於「初犯」及「5年後再犯」2種情形
    ，始應先經觀察、勒戒或強制戒治程序。倘被告於5年內已
    再犯，經依法追訴處罰，縱其第3次(或第3次以上)再度施用
    毒品之時間，在初犯經觀察、勒戒或強制戒治執行完畢釋放
    5年以後，已不合於「5年後再犯」之規定，且因已於「5年
    內再犯」，顯見其再犯率甚高，原實施觀察、勒戒或強制戒
    治，已無法收其實效，即應依該條例第10條處罰。至於第3
    次(或第3次以上)施用毒品之時間，是否宜有期間限制？以
    多久為適宜？則分屬刑事政策、專門醫學之範圍，非審判機
    關所能決定，有待循立法途徑解決(最高法院97年度第5次刑
    事庭會議決議意旨、最高法院97年度臺非字第540號刑事判
    決意旨參照)。本件被告李瑞秋曾於89年間，因施用第二級
    毒品案件，經臺灣桃園地方法院以89年度毒聲字第6473號裁
    定送觀察、勒戒後，認無繼續施用毒品傾向，於90年1月20
    日執行完畢釋放，並經臺灣桃園地方法院檢察署檢察官以90
    年度毒偵緝字第20號為不起訴處分確定。又於前開觀察、勒
    戒執行完畢釋放後之5年內，於92年間，因施用第二級毒品
    案件，再經臺灣新竹地方法院以92年度毒聲字第389號裁定
    送觀察、勒戒後，認無繼續施用毒品傾向，於92年10月20日
    執行完畢釋放，並經臺灣新竹地方法院檢察署檢察官以92年
    度毒偵緝字第101號為不起訴處分確定，有上開被告之臺灣
    高等法院被告前案紀錄表1份在卷可考，是被告此次犯罪時
    間，雖距離其初犯時已逾5年，然此中既曾因施用毒品，再
    送執行觀察、勒戒1次，即與單純「5年後再犯」之情形有
    別，其訴追條件業已充足，是檢察官就本案被告所為施用甲
    基安非他命1次之犯行提起公訴，核與毒品危害防制條例第
    23條第2項之規定相合。
三、核被告李瑞秋所為，係犯刑法第30條第1項、毒品危害防制
    條例第4條第2項之幫助販賣第二級毒品罪、同條例第10 條
    第2項之施用第二級毒品罪。被告李瑞秋幫助販賣及施用第
    二級毒品前，持有第二級毒品之低度行為，均為其幫助販賣
    及施用第二級毒品之高度行為所吸收，均不另論罪。被告李
    瑞秋幫助同案被告廖仁德販賣第二級毒品，為幫助犯，爰依
    刑法第30條第2項之規定，按正犯之刑減輕其刑。又犯第4條
    至第8條之罪於偵查及審判中均自白者，減輕其刑，為毒品
    危害防制條例第17條第2項所明定。被告李瑞秋就其所犯前
    開毒品危害防制條例第4條第2項之罪，於本案偵查、審判中
    均有自白，有各該訊問筆錄、審判筆錄在卷可稽，已如前述
    ，爰依毒品危害防制條例第17條第2項規定，遞予減輕其刑
    。又被告李瑞秋所犯上開2罪，犯意各別，行為互異，應予
    分論併罰。
四、原審經審理結果，以被告李瑞秋犯罪事證明確，適用毒品危
    害防制條例第4條第2項、第10條第2項、第17條第2項，刑法
    第11條、第30條第1項前段、第2項、第51條第5款等規定，
    並審酌被告李瑞秋幫助販賣甲基安非他命，又施用第二級毒
    品，其不惟殘害他人及自身之身體健康，所造成之社會問題
    尤大於施用者本身所受之毒害，嚴重危害國民身心健康及社
    會風氣，惟念及被告幫助販賣毒品之次數僅有1次，數量不
    多，對象亦僅有1人，其之犯行顯較一般販毒者為獲取暴利
    而兜售毒品之情節輕微，兼衡被告犯罪之動機、目的、手段
    、犯罪情節及犯後坦承犯行，節省訴訟資源等一切情狀，各
    就幫助販賣第二級毒品部分量處有期徒刑1年9月，就施用第
    二級毒品部分量處有期徒刑4月，並定其應執行刑為有期徒
    刑1年11月。並就沒收部分敘明：(1)所謂幫助犯係指就他人
    之犯罪加以助力，使其易於實施之積極的或消極的行為而言
    。其犯罪態樣與實施犯罪之正犯有異，其所處罰者，乃其提
    供助力之行為本身，而非正犯實施犯罪之行為。因此幫助犯
    不適用責任共同之原則，對正犯所有供犯罪所用或因犯罪所
    得之物，勿庸併為沒收之宣告(最高法院88年度台上字第
    6234號判決意旨參照)。故本案正犯即同案被告廖仁德販賣
    第二級毒品之未扣案所得42000元，無須在被告李瑞秋部分
    宣告沒收。(2)被告廖仁德持有之門號0000000000號行動電話
    ，固為其販賣毒品連絡所用之工具，然該行動電話及門號(
    含SIM卡1枚)部分，均非同案被告廖仁德所有，業據其供明
    在卷(見原審卷第89頁背面)，且未扣案，又非違禁物，爰不
    另為沒收之諭知。(3)毒品危害防制條例第18條第1項前段規
    定，查獲之第一、二級毒品，不問屬於犯人與否，沒收銷燬
    之。其所稱查獲之毒品，係指犯人被查獲之毒品而言(最高
    法院100年度台上字第3765、2393號、98年度台上字第4666
    、3806、1223號判決參照)。本件警察所查扣證人吳宗樺所
    丟棄之第二級毒品甲基安非他命1包(驗餘淨重32.5835公克)
    ，係同案被告廖仁德販賣且已交付予證人吳宗樺後，於吳宗
    樺持有中，並係警察在證人吳宗樺處所查獲，故該毒品應屬
    證人吳宗樺所有供其施用之毒品，與本案尚屬無涉，應由檢
    察官於另案聲請宣告沒收。(4)警察在證人吳宗樺處所查扣之
    甲基安非他命吸食器1組、甲基安非他命殘渣袋5個、吸管分
    裝杓1支、打火機1個等物，係證人吳宗樺所有供其個人施用
    毒品之物，與本案亦屬無涉，亦不另為沒收之諭知。核原審
    判決上開認事用法均無不當，量刑亦稱妥適。
五、被告李瑞秋上訴意旨雖謂：本案施用第二級毒品犯行部分距
    其上次觀察、勒戒執行完畢已相隔5年以上，應由檢察官聲
    請法院裁定實施觀察、勒戒或強制戒治，而非由檢察官起訴
    並由原審為有期徒刑之宣告，另其坦承幫助販賣第二級毒品
    之犯行，原審之量刑過重云云而提起上訴。惟檢察官就本案
    被告所為施用甲基安非他命1次之犯行提起公訴，核與毒品
    危害防制條例第23條第2項之規定相合，已於上揭理由欄中
    論明，被告請求改施以觀察、勒戒或強制戒治，於法顯屬無
    據；另按量刑之輕重，係屬事實審法院得依職權自由裁量之
    事項，原審判決所為之科刑，並未逾越法定範圍，又未濫用
    其職權，即不得遽指為違法(最高法院98年度臺上字第6660
    號刑事判決參照)，原審判決已依刑法第57條之規定，在法
    定刑之範圍內對被告審酌而予以科刑，且被告李瑞秋前經2
    次觀察、勒戒之執行後，仍未知警惕而再犯本案，實無情堪
    憫恕之處，自無適用刑法第59條酌減其刑規定之餘地，被告
    對原審判決所為之量刑再為爭執而泛言請求從輕量刑，要無
    可採。基上所陳，被告前揭上訴意旨所陳，均無理由，應予
    駁回。
六、末查，被告李瑞秋前未曾因故意犯罪而受有期徒刑以上刑之
    宣告，有灣高等法院被告全國前案紀錄表附卷可稽，本件被
    告係因吳宗樺向被告之同居人即同案被告廖仁德購買毒品時
    在場，受廖仁德之指示至後面房間拿取毒品而涉案，其犯罪
    行為既繫於此偶發因素，情節即非重大，且被告李瑞秋尚有
    3名未成年子女待撫養，有戶籍謄本2件、學生證影本3紙在
    卷可查，則被告經此偵審程序之教訓，當能應知所警惕，信
    無再犯之虞，本院認前開對其所宣告之刑以暫不執行為適當
    ，爰對被告緩刑5年。再者，為使被告於緩刑期間能知法守
    法，爰依刑法第93條第1項規定，命於緩刑期間付保護管束
    ，俾能由觀護人予以適當督促，發揮附條件緩刑制度之立意
    ，以期符合本件緩刑目的。
據上論斷，應依刑事訴訟法第368條，刑法第74條第1項第1款、
第93條第1項，判決如主文。
本案經檢察官陳佳琳到庭執行職務。
中    華    民    國   100    年    10    月    20    日
            刑事第五庭  審判長法  官  趙  春  碧
                              法  官  卓  進  仕
                              法  官  林  宜  民
以上正本證明與原本無異。
幫助販賣第二級毒品部分得上訴。
施用第二級毒品部分不得上訴。
如不服本判決應於收受送達後10日內向本院提出上訴書狀，其未
敘述上訴之理由者，並得於提起上訴後10日內向本院補提理由書
（均須按他造當事人之人數附繕本）「切勿逕送上級法院」。

                              書記官  吳  雅  菁
中    華    民    國   100    年    10    月    20    日